【裁判字號】    96,建上易,29
【裁判日期】    970722
【裁判案由】    給付工程款
【裁判全文】
臺灣高等法院臺中分院民事判決        96年度建上易字第29號
上  訴  人  天恩食品有限公司
法定代理人  甲○○
訴訟代理人  張蓁騏律師
複  代理人  乙○○
            丙○○
被  上訴人  均翎股份有限公司
法定代理人  戊○○
訴訟代理人  何崇民律師
複  代理人  黃鈴律師
            己○○
                        之2
上列當事人間請求給付工程款事件，上訴人對於中華民國96年5
月28日臺灣臺中地方法院第一審判決（94年度建字第79號）提起
上訴，本院於97年7月8日言詞辯論終結，茲判決如下：
    主  文
原判決關於命上訴人給付被上訴人之金額超過新台幣壹佰零捌萬
玖仟玖佰伍拾捌元部分及該部分假執行之宣告，暨訴訟費用（已
確定部分除外）之裁判，均廢棄。
上開廢棄部分，被上訴人在第一審之訴及假執行之聲請均駁回。
其餘上訴駁回。
第一、二審（已確定部分除外）訴訟費用，由上訴人負擔十分之
九，餘由被上訴人負擔。
被上訴人假執行之聲請駁回。
    事實及理由
壹、被上訴人主張：(一)兩造於93年3月19日簽訂合約，約定由
    伊施作上訴人之「廢水處理設備追加改善工程」，總價新台
    幣（下同）265萬元。伊已如期進場施作，並已完工，上訴
    人驗收認有工程瑕疵，亦經伊改善完竣，經上訴人公司經理
    林金建於93年9月23日確認，是上訴人應依約給付工程款予
    伊。然，經伊依合約第6條所定三期付款進程，分別開立統
    一發票三紙予上訴人收受，上訴人仍有第二期款中之725000
    元及第三期款53萬元未給付，合計尚積欠伊1,255,000元。
    (二)被上訴人自確認簽收後，使用迄今；且依伊所提南台灣
    環境科技股份有限公司水質檢驗報告、嘉義縣政府93年12月
    31日府環字第0930004793號函，足證伊所施作設備經檢測後
    ，水質均已合格，是系爭工程確已完成合約第18條所定「完
    工驗收」及「水質驗收」。上訴人所稱流量，與約定之「水
    質驗收」應無關。退步言之，縱如上訴人所稱上開水質檢驗
    未經會同採樣，然，自完成驗收迄今，上訴人均未配合採樣
    ，依合約第18條，伊仍得請求上訴人付清尾款。(三)就上訴
    人所指瑕疵，兩造於原審已合意選定「台灣區環境保護工程
    專業營造業同業公會」鑑定，或認伊之變更較原設計有利、
    或認變更應屬合理可接受、在功能及安全上不會產生影響，
    上訴人或以契約所未約定事項強加伊施作，或曲解鑑定報告
    意旨，故其主張系爭工程有瑕疵解除契約或請求減少報酬，
    並無理由等情，爰依民法第490條第1項規定，提起本件訴訟
    ，聲明求為命上訴人應給付伊1,255,000元及自起訴狀繕本
    送達翌日起至清償日止，按年息百分之五計算利息之判決（
    經原審判決命上訴人應給付被上訴人1,222,058元本息，駁
    回被上訴人其餘之訴，未據聲明不服，已告確定）。
貳、上訴人則以：(一)依民法第490條第1項，需俟工作完成，定
    作人始需給付報酬；而合約第18條，亦已約定需經「設備安
    裝驗收」及「水質驗收」，上訴人始有權要求伊付清工程款
    。惟，系爭機械除製作上瑕疵，尚有效能瑕疵（水質處理不
    能達預訂效用），詳言之：1.93年9月23日複驗時，被上訴
    人僅就9月10日驗收時目視發現之瑕疵改善。嗣伊給付部分
    第二期款後，又陸續發現有下列瑕疵：污泥脫水機與斜背
    篩機生鏽。污泥脫水機及斜背篩機未依約安裝進口機械，
    而採用粗製濫造之組合拼裝機。被上訴人所提進口報單不足
    以證明所安裝者即係其所進口之機械。污泥造粒槽、污泥
    浮除槽鋼片厚度依約設計4mm，被上訴人卻採用3mm鋼片製作
    ，對機械運轉及耐用、結構安全具有相當大之影響。刮泥
    機組依約設計2HP，被上訴人採用1HP。角鋼依約設計50mm
    L型，被上訴人採用40mmL型，影響結構安全。刮泥板依約
    設計為10組，被上訴人僅採用8組。污水混合方式依約應
    採靜態混合管，被上訴人卻違約採快混槽。依約應採回流
    水儲槽（盛清潔水供空氣加壓溶解槽用），被上訴人改用過
    濾桶。收集井維修起重機依約設計為250kg220V，被上訴
    人採用160kg110V。依約設計操作應有無藥指示燈，及新
    廢水處理流程指示板，被上訴人未依約設置。污泥浮除槽
    底部應採漏斗型設計，而伊場所空間就此設計亦無所侷限，
    被上訴人卻違反機械原理採平底設計，致需清理浮除槽，且
    清理時需關機並將槽內清空，再以人工方式清理。2.伊於94
    年1月份起紀錄操作狀況，發現有水質不佳狀況，多次要求
    改善，被上訴人竟另加裝清水桶及馬達，企圖以注入清水方
    式矇混通過水質檢測，導致伊每日需多用清水超過32.83噸
    ；換言之，污水處理槽之廢水最大12小時/每日處理量，未
    及預計改善後目標（由原150立方公尺，成為252立方公尺，
    即增加102立方公尺）；在伊發現被上訴人朦混後，關閉清
    水供應，單憑目視即發現經過被上訴人施作之系爭設備之水
    質惡劣，伊屢通知被上訴人改善，均未獲置理。是被上訴人
    既未改善製作上瑕疵，且系爭工程並未完成水質驗收，則被
    上訴人之工程價金給付請求權尚未發生，其請求給付價金，
    即無理由。(二)被上訴人所提之驗收單、複驗單，僅足證明
    系爭設備安裝完成經驗收，而另尚須經水質驗收。系爭工程
    施作之設備連接伊原有設施，不得以伊因不得已而使用該設
    備，即認該設備屬驗收完成。被上訴人於原審所提出之水質
    檢測結果，係其自行送驗，且未依系爭工程所預計增加之產
    能為處理基準，自不得據以認定已達成驗收。又經伊委託劦
    沅環保工程有限公司評估，亦發現被上訴人施作之系爭工程
    不能達成原先約定之廢水處理量，且處理後之水質未達放流
    標準。故嘉義縣政府於97年1月10日因未符放流水標準而予
    罰款，被上訴人於原審所提檢驗合格書面恐有疑問。另經伊
    委託一華機械有限公司評估就現有設備改善所需費用，計需
    787,000元。(三)「台灣區環境保護工程專業營造業同業公
    會」所為鑑定及該公會所屬鑑定證人之鑑定意見，並未考量
    客觀環境以確認契約目的（伊所設工廠係為生產食品），逕
    依一般工程項目而鑑定是否有瑕疵存在，主觀上難免偏頗，
    殊難令人甘服。且原審就瑕疵所減損價值，未經鑑定，僅以
    單價比較，未全面性考量全部設備因材料瑕疵影響之功能與
    設計目的及使用年限等因素等語，資為抗辯。
、原審審理後，斟酌兩造之主張及攻擊防禦方法之結果，認被
    上訴人已依約完成工作，且上訴人並已完成驗收使用迄今，
    雖被上訴人所完成之工作存有瑕疵，然因該等瑕疵非重要，
    故上訴人僅得主張減少價金而不得主張解除契約，至於上訴
    人所得請求減價之數額則為32,942元。而上訴人就系爭工程
    ，尚積欠被上訴人工程款1,255,000元，故本件扣除瑕疵減
    價款後，被上訴人自仍得再向上訴人請求工程款1,222,058
    元（0000000－00000＝0000000元）。從而，被上訴人本於
    兩造契約關係，起訴請求上訴人給付被上訴人1,222,058元
    ，及自94年12月24日（起訴狀繕本送達翌日）起，至清償日
    止，按週年利率百分之五計算之利息，為理由，應予准許，
    其逾此部分之請求，為無理由，應予駁回。而為被上訴人一
    部勝訴、一部敗訴之判決。並依兩造之陳明分別酌定相當之
    擔保金額，為准予假執行及免為假執行之宣告。上訴人不服
    ，提起上訴，聲明求為判決：(一)原判決除免假執行部分外
    ，關於命伊給付被上訴人1,255,000元【按應係1,222,058元
    】正及其法定利息與該部分假執行之宣告暨命負擔訴訟費用
    部分之裁判均廢棄。(二)上廢棄部分，被上訴人在第一審之
    訴及其假執行之聲請均駁回。(三)第一審廢棄部分及第二審
    訴訟費用均由被上訴人負擔。被上訴人則答辯聲明求為判決
    ：(一)上訴駁回。(二)第一、二審訴訟費用由上訴人負擔。
    (三)伊願供擔保，請准宣告假執行。
肆、兩造不爭執之事項：
一、上訴人不爭執被上訴人於原審起訴狀所附證物之真正【其不
    爭，參見原審法院卷第25頁】，包括「證一：合約書－廢水
    處理設備追加改善工程」、「證二：(1)93年6月23日工程進
    場通知單、(2)93年8月30日設備安裝完成驗收單、(3)93年9月
    10日廢水處理追加改善工程設備安裝完成驗收單、(4)93年9
    月21日設備安裝完成複驗通知單、(5)93年9月23日廢水處理
    追加改善工程設備安裝完成複驗單」、「證三：93年3月23
    日、9月23日、94年1月13日之統一發票各一紙」等影本【參
    見原審法院卷第9至18頁】。
二、兩造確有簽訂上開系爭承攬契約，工程地點即上訴人公司所
    在之嘉義縣中埔鄉金蘭村24之11號，工程總價金含稅為265
    萬元。系爭契約第6條約定：「請付款辦法：本工程價款由
    甲方【即上訴人，下同】依下述規定支付乙方【即被上訴人
    ，下同】：1.簽約時請領工程總價30﹪。2.機械安裝完成時
    請領工程總價50﹪。3.竣工驗收請領工程總價20﹪。※以上
    付款皆以十天內票據為限。」、第18條約定：「驗收證明：
    A.乙方於施工完成後七日內甲方應派員驗收，（逾期視同驗
    收合格）驗收合格並由甲方發給乙方施工完竣證明書。B.水
    質驗收以甲乙雙方派員會同採水樣送政府認可之檢驗機關化
    驗，水質合格後始稱完成。但若乙方於設備安裝完成後，因
    甲方於十日內未能排放廢水至本處理場內供設備試車運轉而
    無法完成水質化驗之工作時，則乙方有權要求甲方付清工程
    尾款，甲方不得異議。」
三、上訴人已給付第一期款795,000元、第二期款中之60萬元。
    本工程餘款尚有1,255,000元（含第二期款中之725,000元、
    第三期款53萬元）未付。
四、上訴人自93年9月起即已使用系爭由被上訴人施作之廢水處
    理設備迄今。
伍、兩造之爭執事項：
一、系爭工程是否已竣工完成驗收而符合被上訴人得請求上訴人
    付清工程款之要件？
二、就系爭工程之瑕疵，定作人即上訴人得否解除契約或請求減
    少報酬？
三、又就工作發生瑕疵是否為可歸責於承攬人即被上訴人之事由
    所致，上訴人得否依法請求損害賠償？
陸、本院判斷：
一、關於系爭工程已否竣工完成驗收暨被上訴人請求上訴人依約
    付清工程款是否有理方面：
  (一)被上訴人主張系爭工程伊已依約施作竣工，並經上訴人完成
    驗收，且自93年9月間起使用迄今等事實，為上訴人所否認
    ，辯稱：系爭工程只完成安裝驗收，未經伊為水質驗收，伊
    雖連接原有設施而使用迄今，惟系爭工程未能達到原先約定
    之廢水處理量，並經嘉義縣政府處伊罰款在案，故不能視為
    已驗收合格等語。
  (二)經查，被上訴人主張系爭工程自其施作完成後，上訴人方面
    已由驗收人員林金建負責驗收，而依卷附被上訴人所提且為
    上訴人所不爭執之93年9月10日「廢水處理追加改善工程設
    備完裝完成驗收單」、93年9月23日「廢水處理追加改善工
    程設備完裝完成複驗單」影本所載，可知被上訴人於93年9
    月23日業將上訴人所請求應改善事項改善完成，並由上訴人
    之驗收人員林金建於該複驗單上簽認，並記明「驗收日期93
    .09.23」等字（見原審卷第17頁），則依該書面，雙方確已
    完成驗收無誤。關於水質檢驗部分，亦據被上訴人接續三次
    委請南台灣環境科技股份有限公司為之，有其提出之93年10
    月28日、94年5月26日、94年11月28日水質樣品檢驗報告在
    卷可稽（見原審卷第175-177頁）。上訴人並依此申請嘉義
    縣政府審查並核發變更廢水、污泥量之廢（污）水排放許可
    證（嘉縣環水許可00000-00號）在案，此有被上訴人所提出
    之嘉義縣政府93年12月31日0930004793號函及所檢附之「水
    污染防治許可證在卷可考（見原審卷第178-179頁）。依上
    開嘉義縣府函所示，已認上訴人之系爭變更廢（污）水處理
    工程符合水污染防治法第14條之規定，因此准予核發排放廢
    （污）水之許可證（見說明第二項），上訴人亦不諱言其即
    依此自93年9月間起使用該廢水處理設備迄今等情，足認系
    爭工程設備已經上訴人驗收，並認足堪使用，且經主管機關
    查驗合格准予排放廢（污）水無訛，上訴人抗辯系爭工程尚
    未經完成驗收云云，尚無足取。上訴人雖另抗稱：系爭工程
    設備於97年1月10日經嘉義縣政府以排放廢水未符合放流水
    標準而裁罰在案云云，固據提出嘉義縣政府函及裁罰書乙紙
    在卷（見本院卷第118-119頁），惟該項嘉義縣政府之裁罰
    ，係於該府審查合格核發排廢水許可之後三年又四個月，二
    者相距甚遠，並涉及該設備之保養、操作等事項，不能直接
    證明係於93年9月間驗收時即存在之問題，上訴人據此主張
    系爭工程尚未合格驗收乙節，即非可取。綜上，被上訴人主
    張系爭工程已於93年9月23日驗收，其水質於斯時均已合格
    ，而准予使用並排放污水，伊即可依約請求上訴人支付工程
    款，自屬可取；上訴人抗辯被上訴人依契約約定尚不得向其
    請款云云，洵無可取。
二、關於系爭工程之瑕疵，定作人即上訴人得否解除契約或請求
    減少報酬方面：
  (一)按「工作有瑕疵者，定作人得定相當期限，請求承攬人修補
    之。承攬人不於前項期限內修補者，定作人得自行修補，並
    得向承攬人請求償還修補必要之費用。」、「承攬人不於前
    條第一項所定期限內修補瑕疵，或依前條第三項之規定拒絕
    修補或其瑕疵不能修補者，定作人得解除契約或請求減少報
    酬。但瑕疵非重要，或所承攬之工作為建築物或其他土地上
    之工作物者，定作人不得解除契約。」、「因可歸責於承攬
    人之事由，致工作發生瑕疵者，定作人除依前二條之規定，
    請求修補或解除契約，或請求減少報酬外，並得請求損害賠
    償。前項情形，所承攬之工作為建築物或其他土地上之工作
    物，而其瑕疵重大致不能達使用之目的者，定作人得解除契
    約。」、「第四百九十三條至第四百九十五條所規定定作人
    之權利，如其瑕疵自工作交付後經過一年始發見者，不得主
    張。工作依其性質無須交付者，前項一年之期間，自工作完
    成時起算」、「工作為建築物或其他土地上之工作物或為此
    等工作物之重大之修繕者，前條所定之期限，延為五年。」
    為民法第493條第1、2項、第494條、第495條、第498條、第
    499條所明定。本件兩造間之承攬工作物係廢水處理設備改
    善工程，非屬建築物或其他土地上之工作物，自無庸贅言。
    又本件被上訴人對上訴人所抗辯系爭工作物存有瑕疵乙節，
    並不爭執，至於該瑕疵是否重要，依法上訴人得解除契約或
    僅得請求減少報酬，兩造則有爭執，故本件乃於原審依兩造
    協議，送請台灣區環境保護工程專業營造同業公會鑑定，合
    先敘明之。
  (二)本件經送請台灣區環境保護工程專業營造同業公會鑑定，依
    所提出95年7月31日之鑑定報告書及鑑定證人丁○○於原審
    95年11月8日之言詞辯論期日及本院準備程序中到庭之證述
    ，就上訴人對系爭工程所提出之瑕疵抗辯，可得如下之結論
    ，茲分述如下：
    1.污泥脫水機及斜背機生銹部分：
      (1)在約定材質是不銹鋼的話，並不當然指全部機械都要不
        銹鋼，因為有些是指主體不銹鋼，附件的話不一定要不
        銹鋼，有些是指接觸到水的部分，要不銹鋼。本件兩造
        契約屬於是指機械、主體、附件都要不銹鋼，係屬契約
        解讀問題，就該問題並沒有表示意見。至於現場狀況確
        實有不銹鋼，也有非不銹鋼的部分，本件主體是不銹鋼
        ，但其他如馬達蓋、支架部分就是非不銹鋼，而有生銹
        之情形。又本件被告工廠生產線幾乎都是不銹鋼，但本
        件工程是廢水處理，不會接觸到生產線，是否所有廢水
        處理都要不銹鋼，是不用像生產設備那樣嚴苛，但本件
        還是要看兩造約定為準。污泥脫水機、斜背篩機的材質
        要使用不銹鋼或一般鋼材，因該二者材料不同，會影響
        使用年限、保養維修費用，就本件會產生多大影響，並
        沒有鑑定。但現階段使用不銹鋼或一般鋼材不會影響設
        備的處理功能。
      (2)就此一爭執，本院審酌兩造並無契約明定全部材質為何
        ，而本件被上訴人就系爭機械主體部分，確已使用不銹
        鋼材，而僅就部分附件使用非不銹鋼材料，且該附件如
        馬達蓋及支架等，均係可替換之物，並不影響設備之功
        能，故就此問題，尚難認係瑕疵。
    2.就污泥脫水機、斜背篩機是否為進口機械部分：
      (1)本件現場機械無法評價是否為國外進口機械，依現場Ｍ
        ＡＲＫ判斷污泥脫水機是日本公司，但馬達不是日本公
        司的，現場的機械是各種品牌都有，有些設備是進口的
        ，有些設備又不清楚，本件現場設備總價值應該是多少
        ，並沒有鑑定，但現場機械確實是有一些國外進口設備
        ，其他來源不清楚的設備，是國外進口或是國內設備組
        裝就不清楚。
      (2)本件兩造就污泥脫水機、斜背篩機是否為進口機械之問
        題，因兩造書面契約並無法看出針對這點有明確約定應
        採用自日本進口之機械，而本件被上訴人就系爭機械確
        屬進口機械乙節，則已提出進口報單為證，自堪採憑。
        至於上訴人又抗辯進口報價與雙方約定之價格有相當之
        價差云云，然因進口單價與承攬工作報價本有價差，於
        商業上當事人如何決定價格，本應由雙方合意決之，本
        件雙方既僅約定進口機械，而未明定係日本之品牌，則
        只須被上訴人所使用之機械確係進口之機械，自應認其
        已依約履行。
    3.污泥造粒泥槽、污泥浮除槽鋼片厚度未依約定採用4mm部
      分：
      (1)本件系爭設備確係採用3mm，而契約是約定要採用4mm，
        則就此部分，自應認係瑕疵。
      (2)然依鑑定結果，在功能上採用3mm是不會影響功能，則
        就此一瑕疵，就本件而言尚難認係重要瑕疵，上訴人尚
        難執此問題主張解除契約，而僅得請求減少報酬。
    4.就刮泥機組依約定應採用2ＨＰ部分：就此一問題鑑定人
      現場鑑定發現就刮泥機組現場已經更換為2ＨＰ，與契約
      相符。
    5.就角鋼未採用50mmＬ型，而係採用40mmＬ部分：
      (1)本件依鑑定人現場勘驗，發現被上訴人確係採用40mmＬ
        ，而為依契約約定採用50mmＬ，自應認係瑕疵。
      (2)然依鑑定結果，則認為就功能上，在刮泥機刮泥時，採
        用40mmＬ或50mmＬ沒有影響，就本件而言，50mmＬ變為
        40mmＬ在功能及安全上不會產生影響。採用40mmＬ或50
        mmＬ因為都是不銹鋼，不會被腐蝕，所以保養維修費用
        沒有差異，但使用年限上，40mmＬ或50mmＬ因為厚度不
        同，確實會有差異，但差異多少就不清楚，因為沒有客
        觀數據可以說明等語。故本件就此一瑕疵，尚難認係重
        要瑕疵，上訴人不得據此一瑕疵主張解除契約，而僅得
        請求減少報酬。
    6.刮泥板依約設計為10組，被上訴人僅用8組部分：
      (1)本件合約規劃書是10組，但報價單是8組，而現場確係8
        組刮泥板。
      (2)由於兩造之合約規劃書與報價單就此一問題並不相符，
        然因報價單製作在後且明確記載單價數量，故應認兩造
        最終之合意係以8組為準，就此問題，被上訴人並無違
        約。次參酌鑑定人證稱：本件因為要刮除的污泥浮渣面
        積、長度不大，所以八組、十組在使用功能上看不出差
        別等語，則就此一問題，尚難認係瑕疵。
    7.就污水混合方式應採靜態混合管，被上訴人採用快混槽部
      分：
      (1)依合約約定係靜態混合管，然現場被上訴人係施作不銹
        鋼板快混槽，與兩造約定確有不符。
      (2)被上訴人施作不銹鋼板快混槽，與約定不符，似可認係
        瑕疵。然查依證人明確證稱在快混槽使用功能效果好，
        成本比較高，靜態混合管是成本低、效果慢，如果空間
        夠，使用快混槽，空間不夠，使用靜態混合管，本件現
        場狀況使用快混槽亦屬合適，而廠商在施作上，快混槽
        成本也會比較高，至於高多少，則不清楚等語。是就此
        問題，被上訴人提出客觀上比契約約定效用之更好之工
        作物，自難認係瑕疵。
    8.依約應採用迴流水儲槽，被上訴人改用過濾桶部分：
      (1)本件施作之過濾器，與約定應施作之迴流水儲槽確有不
        符。
      (2)本件就此一問題，被上訴人既未依約施作，似可認係瑕
        疵，然鑑定人明確證稱：經現場鑑定，發現因為空間問
        題，無法依契約設置回流水儲槽，所以就功能上而言，
        改施作過濾器，我們的評價是認為可以的，但因為涉及
        契約變更，應溝通過後施作比較好，就本件而言，契約
        約定是六噸ＰＰ，ＰＰ是指用塑料材質製作的儲槽，現
        場使用過濾器是二個不銹鋼材質的過濾器，就成本、價
        值而言，應該不會低於ＰＰ，二者相差有限，過濾器、
        回流水儲槽就成本負擔，回流水儲槽的問題比較多，所
        需負擔維修費用可能比較高等語。則本件既係因上訴人
        之場所侷限，致無法依約施作，而被上訴人改以功能性
        被評價為適當之施作方式，自難係瑕疵。況縱認係瑕疵
        ，因該二者於成本上幾無差異，自無減價之問題。
    9.收集井維修起重機依約定設計為250kg/220v，被上訴人採
      用160kg/110v部分：
      (1)本件現場原告所裝之起重機確為160kg/110v，與約定之
        250kg/220v不符。
      (2)本件依鑑定結果，因該設備與原約定之規格確有不符自
        應認係瑕疵，然鑑定報告亦載有現場裝設位置僅吊放收
        集井泵，其吊放能力160kg綽綽有餘等語。則就此一瑕
        疵，尚難認係重要瑕疵，上訴人不得據此一瑕疵主張解
        除契約，而僅得請求減少報酬。
    10.未依約設置「無藥指示燈」及「廢水處理流程板」部分：
      (1)現場確未設置「無藥指示燈」，惟有「廢水處理流程板
        」之設備。
      (2)本件現場既有「廢水處理流程板」，上訴人主張未設置
        ，自屬無據。又就「無藥指示燈」部分，因依兩造之契
        約約定並未明確約定須設置該裝置，本件自難認係瑕疵
        。
    11.污泥浮除槽底部應採漏斗型設計部分：
      (1)現場確實是用平面型。
      (2)本件兩造並未確實約定應使用漏斗型，故就此問題，自
        難係瑕疵。況本件鑑定人亦到庭陳稱：實際使用上、功
        能上，漏斗型優於平面型，漏斗型在操作上比平面型容
        易，使用上漏斗型有它的便利性，施作成本上會比較高
        ，但就整個工程來說，價差出入有限，本件兩造契約沒
        有寫到要採何種型式設計，就本件現場勘驗，製作圖有
        設計26支1吋排泥管，在使用上，如果26支1吋排泥管有
        使用的話，不會造成困擾，也不用每次都要放空，用人
        工處理，至於歲修的問題，不論是平面型或漏斗型，都
        還是要歲修檢查，另本件問題是設計圖有26支排泥管，
        但勘驗當天，機械正在運轉中，無法勘驗是否確有26支
        排泥管，故本件是否實際有施作該26支排泥管，對於污
        槽排泥效果會造成重大影響等語（本件經鑑定人另定期
        勘查結果，現系爭設備底部確有裝置26支排泥管如施工
        圖，此有該同業公會96年1月10日台環保專營連發字第
        0172號函可稽）。故本件就此一設計，尚難認係瑕疵。
  (三)綜上所述，本件就系爭工程確有上述第3.污泥造粒泥槽、污
    泥浮除槽鋼片厚度未依約定採用4mm，而係採用3mm；第5.就
    角鋼未採用50mmＬ型，而係採用40mmＬ；及第9.收集井維修
    起重機依約定設計為250kg/220v，被上訴人採用160kg/110v
    等三項瑕疵。然本院認該三項瑕疵均非重要瑕疵，故本件上
    訴人僅得主張減少報酬，尚不得主張解除契約。上訴人雖指
    系爭工程確有上述11項瑕疵，而另提出劦沅環保工程有限公
    司之「廢水處理設備改善計劃書及估價單」乙件為證（見本
    院卷第99-116頁），並聲請再送鑑定。惟查該劦沅公司之改
    善計劃所建議之內容（包括施作項目、材料）與兩造系爭工
    程契約之內容未盡相同，且其估價為396萬元，高出兩造契
    約總價265萬元多達131萬元，為在不同標準下之規劃及估價
    ，是用以衡量被上訴人依兩造契約施作系爭工程之結果，以
    認定有無瑕疵，並非可取，上訴人聲請再送鑑定，非有必要
    ，依此主張被上訴人所施作之系爭工程有其主張之上開瑕疵
    ，亦無可取。
  (四)關於上述三項瑕疵，上訴人得請求減少之報酬為若干方面：
    1.就污泥造粒泥槽、污泥浮除槽鋼片厚度未依約定採用4mm
      ，而係採用3mm部分：
      此部分確有瑕疵，惟經鑑定結果，並不影響其功能，惟依
      被上訴人所提之報價單，系爭設備如採用4mm鋼片，總價
      為117,534元，採用3mm鋼片，其總價為88,092元，故本件
      應予減價之數額，本院認應以29,442元（000000-00000=
      29442）計算。至上訴人於本院另提出一華機械有限公司
      之評估，認被上訴人就此部分施作之價值污泥造粒槽、污
      泥浮除槽依序為100,000元、300,000元，而認各應減價（
      即功能價值、經濟價值）100,000元及150,000元，並未提
      出其認定之依據，要只主觀之億測，且其功能既無礙，自
      無功能減價必要，故此評估並非可取。
    2.就角鋼未採用50mmＬ型，而係採用40mmＬ部分：
      依被上訴人原告所提之報價單可知，Ｌ型角鋼係50mm或係
      40mm，其單價均為每公斤82元，成本固無不同，惟其尺寸
      不同，使用年限亦異，其使用之經濟價值自亦不同，但此
      不在原審囑託鑑定之範圍內，已據證人丁○○在原審及本
      院準備程序到庭供證明確，是不能僅因其材料報差並無差
      額，即認無價值減損之問題。就此部分，上訴人於本院提
      出之一華公司之評估，認被上訴人施作部分只值100,000
      元，上訴人主張用以補充丁○○鑑定部分之不足，認被上
      訴人就此部分之造價232,100元應減價132,100元，尚屬合
      理，應予准許。
    3.收集井維修起重機依約定設計為250kg/220v，被上訴人採
      用160k g/110v部分：
      依被上訴人所提之報價單，250kg/220v起重機之單價為16
      ,500元，160kg/110v起重機之單價為13,000元，二者價差
      3,500元。故上訴人得主張減價之數額，本院認應以3,500
      元計算。本件瑕疵，既無損其功能，已據丁○○之上揭鑑
      定甚詳如上，上訴人再提出一華公司之評估，認應減價（
      即經濟價值），亦非可取。
    4.綜上，本件瑕疵部分，上訴人所得主張減價之數額為165,
      042元（計算式：29,442＋132,100＋3,500＝165,042）。
三、就工作發生瑕疵是否為可歸責於承攬人即被上訴人之事由所
    致，上訴人得否依法請求損害賠償部分：
    經查，系爭工作客觀上確有瑕疵乙節，已如前述，且該瑕疵
    係被上訴人施作時未依約定使用材料所導致，自應認係可歸
    責於被上訴人之瑕疵，依法上訴人固得請求損害賠償。然本
    件上訴人就其因上開可歸責於被上訴人之瑕疵，導致上訴人
    受有何種損害及其損害數額為若干？並未能明確主張及提出
    證據以實其說，其徒然引用民法條文請求損害賠償，自無足
    取。又本件上開三項瑕疵，或與功能無害，或只影響其使用
    年限，而與水質無涉，上訴人於本院所舉其因廢水排放不合
    標準遭處罰部分，難認為上開三項瑕疵所生，上訴人據此請
    求損害賠償，以扣抵應付價款，亦非有理。
四、綜上所述，本件被上訴人已依約完成工作，且上訴人方面並
    已完成驗收使用迄今，雖被上訴人所完成之工作存有瑕疵，
    然因該等瑕疵上非重要，故被告僅得主張減少價金而不得主
    張解除契約，至於人被告所得請求減價之數額則為165,042
    元，而本件上訴人就系爭工程，尚積欠被上訴人工程款1,25
    5,000元乙節，則為兩造所不爭執。故本件扣除瑕疵減價款
    後，原告自仍得再向被告請求工程款1,089,958元（1,255,0
    00-165,042 =1,089,958）。
五、從而，被上訴人本於兩造契約關係，起訴請求上訴人給付1,
    089,958元，及自94年12月24日（起訴狀繕本送達翌日）起
    ，至清償日止，按週年利率百分之五計算之利息，為理由，
    應予准許，其逾此部分之請求，為無理由，應予駁回。被上
    訴人之訴有理由；應判命上訴人給付部分，兩造陳明願供擔
    保，請准酌定相當擔保金額，宣告假執行及免為假執行，依
    法並無不合，自應准許。至被上訴人之訴無理由部分，其假
    執行之聲請，失所附麗，應予駁回。被上訴人之訴有理由部
    分，原審為其勝訴之判決，並為假執行及免為假執行之宣告
    ，核無不合，上訴意旨就此部分指摘原判決為不當，求予廢
    棄改判，為無理由，應予駁回。惟被上訴人之請求逾1,089,
    958元本息部分，原審判決命上訴人給付，即有未合。上訴
    論旨就此部分指摘原判決為不當，求予廢棄改判，為有理由
    ，爰由本院將原判決關於此部分廢棄，並駁回被上訴人在原
    審此部分之訴及假執行之聲請。又被上訴人勝訴部分，原審
    判決已為假執行之宣告，被上訴人於本院復為假執行宣告之
    聲請，核無必要，併予駁回。
七、兩造陳明願供擔保宣告假執行及免為假執行，經核原告勝訴
    部分，均無不合，爰分別酌定相當擔保金額，准許之。至原
    告敗訴部分，其假執行聲請即失所附麗，應併予駁回。
據上論結，本件上訴為一部有理由，一部無理由，依民事訴訟法
第449條第1項、第450條、第79條，判決如主文。
中    華    民    國    97    年    7     月    22    日
                  民事第三庭    審判長法  官  陳照德
                                      法  官  李平勳
                                      法  官  朱  樑
以上正本係照原本作成。
兩造均不得上訴。
                                      書記官  陳妙瑋
中    華    民    國    97    年    7     月    23    日
                                                      Ｍ


司法院資訊處製作；財團法人民間司法改革基金會備份。
